【裁判字號】    90,再易,33
【裁判日期】    901130
【裁判案由】    分割共有物
【裁判全文】
臺灣高等法院臺中分院民事裁定  九十年度再易字第三三號
    再審聲請人
    即  上訴人  丁○○
                乙○○
                己○○
                戊○○
                庚○○
                甲○○
    即被上訴人  丙○○
右當事人間請求分割共有物事件，再審聲請人對於中華民國九十年八月六日本院九十
年度上易字第二二八號確定裁定，聲請再審，本院裁定如左：
      主      文
再審之聲請駁回。
再審聲請費用由再審聲請人負擔。
      理      由
一、本件再審相對人於前訴訟程序在臺灣彰化地方法院（下稱原審法院）起訴主張：
    坐落彰化縣埔鹽鄉○○段四六八地號、地目建、面積○．○三三三公頃土地為伊
    與被告陳居及再審聲請人丁○○、乙○○、己○○、戊○○、庚○○、甲○○（
    下稱丁○○等六人）所共有；又坐落同段四七○地號、地目建、面積○．四○○
    三公頃土地（以上土地下稱系爭土地）則為伊與被告陳居、陳俊格、陳俊啟及再
    審聲請人丁○○等六人所共有。兩造間分就各該共有土地不能協議分割，又無因
    物之使用目的不能分割，或約定不分割之情形，為此提出分割方案，訴請原物分
    割等情。經原審法院審理後，准其所請，以該院八十六年度訴字第六四一號判決
    ，定其分割方法，並於九十年五月三日送達判決正本予再審聲請人丁○○等六人
    之共同訴訟代理人林永山律師。因判決正本漏未附訂原判決所採分割方案之附圖
    ，原審法院遂於同年五月九日補為送達判決書暨附圖。再審聲請人不服此判決，
    於九十年五月二十八日提起上訴。本院上開確定裁定以：原判決係於九十年五月
    三日送達再審聲請人丁○○等六人之共同訴訟代理人林永山律師，林永山律師並
    受有得提起上訴之特別委任，則第一審判決書送達林永山律師即已生合法送達之
    效力，雖原審法院於九十年五月三日送達判決書時漏未附上原判決所採分割方案
    之附圖，至九十年五月九日始補為送達，但原審法院所補送之附圖，並非原審法
    院就事件之爭執重新為裁判，乃使裁判中所表示者更加明確，原裁判之意旨，並
    未因而變更，參照最高法院七十九年台聲字第三四九號判例意旨，再審聲請人對
    原裁判之上訴不變期間，自不因補送附圖而受影響，再審聲請人對第一審判決提
    起上訴，其上訴期間仍應自九十年五月四日起算，扣除在途期間二日，算至九十
    年五月二十五日即已屆滿，乃再審聲請人延至同年五月二十八日始將上訴狀送達
    於原審法院，其上訴顯已逾期，為不合法，因而予以駁回。
二、聲請再審意旨略以：按所謂裁判脫漏，係指法院應於主文表示裁判結果之事項，
    實際上未為裁判之表示者；又訴訟標的之一部有脫漏，係指裁判主文未就當事人
    請求之法律關係有所裁判而言。最高法院七十七年度台抗字第九六號及八十二年
    度台聲字第六四四號判決足資參照。本件請求分割共有物事件，判決主文所稱之
    附圖自屬主文之一部，始能表示各共有人所取得土地位置，原判決雖於九十年五
    月三日送達再審聲請人丁○○等六人之共同訴訟代理人林永山律師，惟並未附上
    原判決主文所載示之附圖，依上判決意旨，其判決主文之重要附圖並未在判決書
    內，判決主文並未實際表示裁判結果，是其裁判主文既未就當事人請求之法律關
    係有所裁判，自屬裁判脫漏，應認原審法院於九十年五月九日補為送達之判決書
    及附圖，始為一完整之判決書，其上訴期間即應自九十年五月九日送達翌日起算
    二十日，再審聲請人於九十年五月二十八日將上訴狀送達原審法院，其上訴並未
    逾期，原審法院亦不認為上訴逾期，而為移送本院審理；況九十年五月九日所送
    達之判決書及附圖並無任何為裁判更正之表示，如何可認定為裁判之更正？自應
    屬脫漏判決，尚無最高法院七十九年台聲字第三四九號判例之適用。本院上開確
    定裁定以上訴逾期而駁回上訴，其適用法規顯有錯誤等語。
三、按民事訴訟法第二百三十三條第一項所謂裁判有脫漏者，係指應在主文內為裁判
    而記載之訴訟標的或訴訟費用，有所脫漏者而言；又判決正本漏未附訂「複丈成
    果圖」，應由原審法院依法裁定更正（最高法院五十四年度台抗字第五一一號、
    九十年度台上字第一五九六號裁定參照）。本件請求分割共有物事件，雖原審法
    院八十六年度訴字第六四一號判決於九十年五月三日送達判決正本時，漏未附上
    原判決所採分割方案之附圖（即溪湖地政事務所八十九年三月十四日測量之複丈
    成果圖），致各共有人因判決所取得系爭土地之確切位置，無從僅由判決主文中
    知悉，惟該判決既已就訴訟標的及訴訟費用，於主文中諭示裁判之意旨，依上說
    明，其非裁判有脫漏至明，而屬民事訴訟法第二百三十二條關於判決有誤寫、誤
    算或其他類此之顯然錯誤者，應由原審法院依法裁定更正。按諸「更正裁定，並
    非法院就事件之爭執重新為裁判，不過將裁判中誤寫、誤算或其他類此之顯然錯
    誤，加以更正，使裁判中所表示者，與法院本來之意思相符，原裁判之意旨，並
    未因而變更。故更正裁定溯及於為原裁判時發生效力，對原裁判上訴或抗告之不
    變期間，自不因更正裁定而受影響」（最高法院七十九年台聲字第三四九號判例
    參照）。原審法院既於九十年五月九日就原判決正本補送該附圖，非無就之本於
    更正意旨而為，即令其時或嗣後再製作該更正裁定之正本送達，再審聲請人對原
    判決之上訴不變期間，亦不因此而受影響可明。據此，應認再審聲請人對於原判
    決之上訴不變期間，不因補送附圖而受影響，仍應自原判決正本送達之翌日即九
    十年五月四日起算，扣除在途期間二日，算至九十年五月二十五日即已屆滿。乃
    再審聲請人遲至同年月二十八日始向原法院提出上訴狀，顯屬已逾上訴期間，其
    上訴自非合法。至提起上訴，已逾上訴期間者，原第一審法院固應依民事訴訟法
    第四百四十二條第一項規定，以裁定駁回之，如原第一審法院未為駁回之裁定而
    移送第二審法院審理時，其上訴仍為不合法，第二審法院仍應以裁定駁回之，此
    觀民事訴訟法第四百四十四條第一項前段規定自明。基上，本院前程序駁回再審
    聲請人之上訴，所為上揭確定裁定，經核並無民事訴訟法第四百九十六條第一項
    第一款所謂適用法規顯有錯誤之事由。是其聲請再審，請求廢棄本院九十年度上
    易字第二二八號確定裁定，要難謂為有理由，應予駁回。
四、據上論結，本件再審之聲請為無理由。依民事訴訟法第五百零七條、第九十五條
    、第七十八條、第八十五條第一項前段，裁定如主文。
中      華      民      國    九十      年      十一      月     三十   日
~B1民事第五庭審判長法  官  陳滿賢
~B2                法  官  古金男
~B3                法  官  簡清忠
右為正本係照原本作成。
不得抗告。
~B                書記官  陳振海
中      華      民      國    九十      年     十二     月      五      日
                                                                        Ｈ


司法院資訊處製作；財團法人民間司法改革基金會備份。
